臺灣臺中地方法院宣示判決筆錄　　　　 96年度交易字第121號
公　訴　人　臺灣臺中地方法院檢察署檢察官
被　　　告　甲○○
上列被告因過失致死案件，於中華民國九十六年三月二十六日下
午四時，在本院第十五法庭宣示判決，出席職員如下：
　　　法　官　曾佩琦
　　　書記官　巫偉凱
　　　通　譯
法官起立朗讀判決主文、犯罪事實要旨、處罰條文、附記事項，
及告以上訴限制、期間並提出上訴狀之法院，且諭知記載其內容
：
一、主    文：
    甲○○因過失致人於死，處有期徒刑陸月，如易科罰金，以
    銀元佰元即新臺幣玖佰元折算壹日。緩刑貳年。
二、犯罪事實要旨：
    甲○○於民國95年6月20日上午11時40分許，無照（雖領有
    小型車駕駛執照，但卻無駕駛重型機器腳踏車之執照）駕騎
    車牌號碼JV3─029號重型機車搭載其女兒楊雅涵，沿臺中縣
    豐原市○○路由西往東方向行駛，途經豐原市○○路420號
    之「亞洲購」出口大門前，欲左轉進入「亞洲購」時，應注
    意汽機車行駛在劃有分向限制線之路段，不得駛入來車之車
    道內。而依當時之天候為日間晴天，路面為無缺陷之乾燥柏
    油路，復無障礙物且視距良好，並無不能注意之情事，竟疏
    未注意，即貿然逕行左轉，駛入對向車道，適有乙○○駕騎
    車牌號碼KAV-627號重型機車搭載其配偶黃林安詩，沿豐原
    市○○路由東往西方向行駛，途經上址時，因無法閃避甲○
    ○突然左轉之違規駕駛行為，致所駕騎之機車車頭碰撞到甲
    ○○所駕騎之機車右側，乙○○、黃林安詩並均因此碰撞而
    人、車倒地，且均受有傷害（對乙○○過失傷害罪嫌部分，
    業經撤回告訴，另為不起訴處分）。嗣甲○○並向前去醫院
    調查處理之有偵查權限員警潘清旗表明其為肇事人，自首而
    願接受裁判。惟黃林安詩雖經送醫急救，仍因本件車禍致頭
    部外傷致頭腦損傷而延至95年6月24日上午6時許不治死亡。
三、處罰條文：
    刑法第二百七十六條第一項。
四、附記事項：
（一）新舊法比較部分：
    1.查被告行為後，九十四年二月二日修正公布之刑法，業於
      九十五年七月一日施行，新刑法第二條第一項之規定，係
      規範行為後法律變更所生新舊法律比較適用之準據法，於
      新刑法施行後，應適用新刑法第二條第一項之規定，為「
      從舊從輕」之比較。查刑法第二百七十六條第一項之過失
      致死罪，罰金刑部分之法定刑得處二千元以下罰金，然被
      告行為後，於九十五年六月十四日增訂刑法施行法第一條
      之一，並規定：「中華民國九十四年一月七日刑法修正施
      行後，刑法分則編所定罰金之貨幣單位為新臺幣。九十四
      年一月七日刑法修正時，刑法分則編未修正之條文定有罰
      金者，自九十四年一月七日刑法修正施行後，就其所定數
      額提高為三十倍。但七十二年六月二十六日至九十四年一
      月七日新增或修正之條文，就其所定數額提高為三倍。」
      ，且九十四年二月二日公布，九十五年七月一日施行之刑
      法第三十三條第五款修正為：「主刑之種類如下：‧‧‧
      五、罰金：新臺幣一千元以上，以百元計算之。」，是依
      修正後之法律，刑法第二百七十六條第一項過失致死罪所
      得科處之罰金刑最高為新臺幣六萬元、最低為新臺幣一千
      元；而被告行為時適用之罰金罰鍰提高標準條例第一條前
      段規定：「依法律應處罰金、罰鍰者，就其原定數額得提
      高為二倍至十倍。但法律已依一定比率規定罰金或罰鍰之
      數額或倍數者，依其規定。」、現行法規所定貨幣單位折
      算新臺幣條例第二條規定：「現行法規所定金額之貨幣單
      位為圓、銀元或元者，以新臺幣之三倍折算之。」，及修
      正前刑法第三十三條第五款規定: 「主刑之種類如下：‧
      ‧‧五、罰金：一元以上。」，是依行為時之法律，刑法
      第二百七十六條第一項過失致死罪所得科處之罰金刑最高
      為新臺幣六萬元、最低為新臺幣三十元。因此，比較上述
      修正前、後之刑罰法律，自以被告行為時之舊法即依修正
      前刑法第三十三條第五款，並配合罰金罰鍰提高標準條例
      第一條前段，對被告較為有利。
    2.再查被告行為後，刑法第七十四條關於緩刑之規定固業已
      修正，然本件被告前未曾因故意犯罪而受有期徒刑宣告，
      有臺灣高等法院被告前案紀錄表一份在卷可考，不論依修
　　　正前後刑法第七十四條規定，皆得宣告緩刑。另按犯罪在
　　　新法施行前，新法施行後，緩刑之宣告，應適用新法第七
　　　十四條之規定（最高法院九十五年第八次刑庭會議決議參
　　　照），是本件被告應逕依修正後之刑法第七十四條第一項
  　　第一款之規定為緩刑之宣告。
    3.又本件被告於肇事後，有偵查權限之人知悉犯罪人之前，
      主動向前來處理事故之員警陳明自己係肇事者，及陳述肇
      事經過，有台中市○○○道路交通事故肇事人自首情形紀
      錄表一份在卷及經警員潘清旗於本院審理時證述屬實，被
      告係對於未發覺之罪自首而接受裁判，而被告行為後，刑
      法第六十二條有關自首之規定已有修正，修正前之舊法規
      定為「必減」其刑，修正後改為「得減」其刑，此項變動
      影響行為人之刑罰法律效果，係屬新修正刑法第二條第一
      項之「法律變更」，本件被告自首之時間係於新修正刑法
      生效前之九十四年三月九日，自應為新舊法比較，經比較
      新舊法結果，因修正前舊法規定為「必減」其刑，較有利
      於行為人，即新法之規定對於被告並無較為有利之情形，
      是依修正後刑法第二條第一項前段之規定，本件應適用被
      告行為時之法律，即應適用修正前刑法第六十二條前段之
      規定，減輕被告之刑，附此敘明。
（二）被告事後已賠償被害人家屬新臺幣（下同）一百九十二萬
      元（含強制汽車責任險死亡給付），雙方達成和解，並已
      履行完畢和解條件，有和解書影本一紙在卷可稽，且經被
      害人家屬乙○○到庭陳述屬實。
五、協商判決除有刑事訴訟法第四百五十五條之四第一項第一款
    於本訊問程序終結前，被告撤銷協商合意或檢察官撤回協商
    聲請者；第二款被告協商之意思非出於自由意志者；第四款
    被告所犯之罪非第四百五十五條之二第一項所定得以協商判
    決者；第六款被告有其他較重之裁判上一罪之犯罪事實者；
    第七款法院認應諭知免刑或免訴、不受理者情形之一，及違
    反同條第二項「法院應於協商合意範圍內為判決；法院為協
    商判決所科之刑，以宣告緩刑或二年以下有期徒刑、拘役或
    罰金為限」之規定者外，不得上訴。
六、如有上開可得上訴情形，得自收受宣示判決筆錄送達之日起
    十日內，向本院提出上訴書狀，上訴於第二審法院。
中　　華　　民　　國　　96　　年　　 3　　月　　 26   日
                  交通法庭      法  官  曾佩琦
                                書記官  巫偉凱
上為正本係照原本作成。
                                書記官  巫偉凱
中　　華　　民　　國　　96　　年　　 3　　月　　 26   日
